臺灣新北地方法院三重簡易庭民事裁定
111年度重司簡調字第347號

聲  請  人  凱基商業銀行股份有限公司


法定代理人  魏寶生  



上列聲請人與相對人謝明助、謝○○間聲請撤銷遺產分割登記等
調解事件，本院裁定如下：
    主  文
聲請人之聲請駁回。
聲請程序費用由聲請人負擔。
    理  由
一、按：（一）法院認調解之聲請有下列情形者，得逕以裁定駁
    回：依法律關係之性質、當事人之狀況或其他情事可認為不
    能調解或顯無調解必要或調解顯無成立之望者。民事訴訟法
    第406條第1項第1款定有明文。（二）民法第244條之撤銷權
    ，即學說所稱之撤銷訴權，須以訴之形式向法院請求為撤銷
    其行為之形成判決（最高法院54年台上字第975 號判例參照
    ）。（三）形成判決所生之形成力，無由當事人以調解或和
    解之方式代之（最高法院58年台上字第1502號判例參照）。
    （四）撤銷訴權雖亦為實體法上之權利而非訴訟法上之權利
    ，然倘非以訴之方法行使，即不生撤銷之效力，在未生撤銷
    之效力以前，債務人之處分行為尚非當然無效，從而亦不能
    因債務人之處分具有撤銷之原因，即謂已登記與第三人之權
    利當然應予塗銷（最高法院56年台上字第19號判例參照）。
二、本件調解聲明意旨略以：相對人謝明助積欠聲請人債務經數
    次催索迄今仍未清償，且相對人謝明助將繼承所得之遺產以
    協議分割之方式登記予相對人謝○○所有，致有民法第244 條
    詐害聲請人債權之情事，爰聲明相對人謝明助、謝○○（以下
    簡稱相對人等）關於遺產分割之協議及登記行為應予撤銷並
    塗銷分割繼承登記而回復為相對人等公同共有，且聲請就此
    事項進行調解等語。
三、經查：聲請人主張相對人等關於遺產分割之協議及登記行為
    ，應按民法第244 條之撤銷訴權予以撤銷，乃形成之訴及形
    成判決之形成力始能實現之內容，顯非單純調解程序所能予
    以調解及實現，又聲請人主張塗銷相對人等之分割繼承登記
    而回復為相對人等公同共有，乃以民法第244 條撤銷訴權之
    生效為其前提，然聲請人撤銷訴權之主張既尚未經由確定判
    決發生效力，又無從在本件單純聲請調解事件中調解，即使
    相對人等關於遺產分割協議之債權及物權行為具有得以撤銷
    之原因，亦不能謂相對人等之分割繼承登記當然應予塗銷而
    回復為相對人等公同共有。是以本件聲請人主張之法律關係
    有不適調解及不當主張之情事，致使有民事訴訟法第406條
    第1項第1 款所規定之依法律關係之性質，當事人之狀況或
    其他情事可認為不能調解或顯無調解必要或調解顯無成立之
    望之情形，聲請人聲請調解，自有未合，應予駁回。
四、依民事訴訟法第406條第1項第1款、第95條、第78 條，裁定
    如主文。
五、如不服本裁定，應於裁定送達後10日內，以書狀向司法事務
    官提出異議。
　
中    華    民    國   111    年    4     月     27   日
                      臺灣新北地方法院三重簡易庭
　                        司法事務官  盧俊宇 
本件正本係照原本作成。